【裁判字號】    89,易,1650
【裁判日期】    890721
【裁判案由】    商標法
【裁判全文】
臺灣板橋地方法院刑事判決                        八十九年度易字第一六五號
    公  訴  人  臺灣板橋地方法院檢察署檢察官
    被      告  甲○飲水機有限公司
    代  表  人
    兼  被  告  丁○○
    共      同
    選任辯護人  謝清福
右列被告等因違反商標法等案件，經檢察官提起公訴（八十八年度偵字第一九四０七
號、八十九年度偵字第六０九九號），本院判決如左：
    主  文
甲○飲水機有限公司法人其代表人擅自以重製之方法侵害他人之著作財產權，科罰金
新台幣拾萬元。
丁○○連續法人之代表人因執行職務，擅自以重製之方式侵害他人之著作財產權，處
有期徒刑捌月。扣案之保養大卡壹仟張及維修單伍拾本均沒收。
丁○○被訴違反商標法部分無罪。
    事  實
一、丁○○係位於台北縣三重市○○○路六十九號「甲○飲水機有限公司」（下稱甲
    ○公司）之代表人，曾與華旗飲水機有限公司（下稱華旗公司）簽立特約專售合
    約書，專門經銷華旗公司產品，其明知「施與受圖」係華旗公司享有著作權之圖
    形，現仍在著作權期間內，而華旗公司僅同意甲○公司於販售華旗公司產品時可
    使用施與受圖，竟基於概括犯意，自民國八十八年初起，於執行業務時，擅自重
    製該圖形著作於保養大卡、維修單及貼紙上，並再將之使用於華旗公司以外廠牌
    之飲水機上。嗣於八十八年七月二十八日下午四時許，經警持台灣板橋地方法院
    檢察署檢察官搜索票至甲○公司前開住址之儲藏室執行搜索，查獲保養大卡一千
    張（其上之施與受圖已經挖除）、維修單五十本（其上之施與受圖已經挖除）等
    物。
二、案經華旗公司訴由台北縣警察局三重分局報告台灣板橋地方法院檢察署檢察官偵
    查及自動檢舉偵查起訴。
    理  由
甲、有罪部分：
一、訊據被告甲○公司代表人兼被告丁○○雖坦承自八十二年起至八十八年七月止，
    有使用施與受圖形於保養卡、維修單及貼紙上，並自八十八年年初起將上開有施
    與受圖形之保養卡、貼紙用於華旗公司以外之其他廠牌飲水機之事實，惟矢口否
    認有違反著作權法之犯行，辯稱：其曾向告訴人華旗公司報備過，要販賣其他廠
    牌之飲水機，並使用施與受圖形，告訴人有同意等語。經查：
    (一)告訴人享有施與受圖之著作權，有內政部著作權執照一紙附卷可稽。告訴人雖
      於警訊及偵審中均指稱：並未授權被告甲○公司使用施與受圖形等情。證人即
      告訴人之負責人乙○○亦證稱：並未授權被告甲○公司使用華旗商標及施用受
      圖形等語。然證人乙○○並證稱：其知道被告在保養卡、維修單上使用施與受
      、甲○有好幾年，從被告八十二年開始經銷時，就口頭上有反對他們使用，被
      告答覆是馬上改，直至八十八年七月一日才正式以書面發函等情。既然告訴人
      之負責人乙○○自八十二年間起，即知被告未經其同意擅自使用施與受圖形，
      且當時又係被告甲○公司剛成立並開始經銷之初（依經濟部公司執照所載，甲
      ○公司係八十二年一月十五日經核准設立登記），復參諸卷附告訴人與甲○公
      司於八十四年所簽立之華旗飲水機特約專售合約書，甲○公司係專售華旗公司
      產品，亦即不能出售其他廠牌產品。如告訴人確未授權甲○公司使用施與受圖
      形，乙○○復對丁○○表示反對使用之意，則以一剛成立、基礎並未穩固之公
      司，為求繼續經銷告訴人產品，焉敢繼續使用施與受圖形，而不怕告訴人停止
      經銷合約，影響公司經營；同理，告訴人對甫經銷即擅自使用施與受圖形之甲
      ○公司，焉可能僅以口頭通知，而未為任何處罰，甚至追究被告甲○公司及丁
      ○○之民刑事責任，是證人乙○○之證詞，實值懷疑。況證人丙○證稱：於八
      十一年年底，因要做華旗公司之經銷商，曾與乙○○開籌備會，被告丁○○有
      問可否使用華旗商標及著作權圖樣，乙○○有同意其與丁○○使用等語。且依
      卷附前開之華旗飲水機特約專售合約書第三條第一款規定：「本合約期間內甲
      方（指甲○公司）專售乙方（指華旗公司）產品之每年進貨額應高於乙方所定
      地區進貨金額標準，其低於標準者，甲方除放棄本合約各相關之獎勵規定外，
      乙方並得隨時終止合約，及收回由乙方無償提供並懸掛於甲方店址之招牌型錄
      架、商標及其他物品」。該條文已明文記載告訴人有無償提供被告甲○公司使
      用商標，非如證人乙○○所述未同意被告使用華旗商標。由上觀之，證人乙○
      ○之證詞，不足採信。告訴人有同意甲○公司可使用施與受圖形之事實，應堪
      認定。
    (二)惟依上開專售合約書第一條：「：：甲方願意專售乙方產品，決不陳列推銷乙
      方已有生產或進口之其他產牌產品：：」、第八條第一款：「甲方不得於營業
      場所、倉庫銷售非乙方品牌之成品及零件組件如仿冒濾材及仿冒品零件」、同
      條第五款：「甲方若有違反上述情事發生，則視為違約。甲方願放棄獎勵金，
      乙方得採取下列措施：1.違約一次，罰款新台幣一萬元整。2.違約二次（累計
      ），罰款新台幣一萬元整。3.違約三次（累計），罰款新台幣五萬元整。4.違
      約四次（累計），沒收保證金並終止本合約。」由合約名稱明載為「專售合約
      書」及上開條文內容觀之，可見甲○公司僅能專售告訴人之產品。被告丁○○
      雖辯稱：告訴人於八十二年初，有同意其可經銷其他公司產品，當時係合約書
      先出來，其再去爭取，且未請告訴人修改合約書內容云云。然依該合約書最後
      所載之日期為八十四年一月十七日，而被告自承係八十二年開始經銷，如告訴
      人於八十二年初即同意被告甲○公司可經銷其他公司之產品，則於八十四年簽
      合約時，被告丁○○應會要求告訴人修正，更何況該合約第八條並設有違反專
      售合約之罰款規定。是告訴人並未同意被告丁○○可以販售其他廠牌之商品。
      又被告甲○公司與告訴人之前所簽立之合約書亦有禁止販售其他公司產品之條
      文等情，亦據被告丁○○供述在卷。則告訴人既係在被告甲○公司專售告訴人
      產品之情形下，同意丁○○可以使用告訴人之商標及施與受圖形，則告訴人授
      權甲○公司使用商標及施與受圖形之範圍，應限於出售告訴人產品時，若出售
      他人產品，則不在授權範圍內，而不可使用。又本院於八十九年八月十一日開
      庭時，初次訊問被告丁○○：在其他廠牌飲水機貼施與受圖案有無經告訴人同
      意？被告丁○○回答：沒有；後於本院訊問被告丁○○有無其他辯解時，始改
      稱：其之前有向告訴人報備要賣其他廠牌飲水機，要用告訴人之著作權，告訴
      人有同意等語。而告訴人並未同意被告甲○公司可出售其他廠牌產品，已如前
      述，是被告丁○○此部分所辯，顯不可採。是被告甲○公司、被告丁○○重製
      施與受圖形，用於其他廠牌之飲水機上，顯已逾越告訴人授權範圍，而違反著
      作權法之規定，甚為明確。
    (三)至選任辯護人謝清福律師辯稱：被告甲○公司維修卡上之圖形與告訴人施與受
      圖相比，告訴人之圖形著作無一點水，茶杯有七條斜線，被告維修卡上之圖形
      有一點水，茶杯有六條斜線，前者較為死板，創意少；後者創意多，有畫龍點
      睛作用，是兩者並不相同云云。惟被告維修卡上所使用之圖形與告訴人施與受
      圖形相比，除上開兩點略為不同外，其餘均相同。且被告丁○○亦稱：其圖形
      上面有修正，多了一點水滴及打斜線等語，足見被告丁○○確係仿製告訴人享
      有著作權之施與受圖，辯護人此部分之辯解並不可採。
    (四)此外，復有印有施與受圖之保養大卡一千張、維修單五十本（其上之施與受圖
      均經挖除）扣案足憑，及告訴人所提出未經挖除上有施與受圖之告訴人保養大
      卡影本一紙在卷可參，本件事證明確，被告等犯行堪予認定。
二、被告丁○○係甲○公司之代表人，因執行職務，擅自以重製之方法侵害告訴人之
    著作財產權，核其所為，係犯著作權法第一百零一條第一項前段、第九十一條第
    一項之罪。被告甲○公司依著作權法第一百零一條第一項後段之規定，應科以同
    法第九十一條第一項之罰金刑。被告丁○○多次犯行，時間緊接、觸犯構成要件
    相同之罪，顯係基於概括犯意為之，應依連續犯之規定論以一罪，並加重其刑。
    公訴人雖僅論及被告丁○○於八十八年七月間之犯行，漏未論及八十八年初至八
    十八年六月間之犯行，惟因與已起訴部分有連續犯之裁判上一罪關係，本院自應
    併予審究。爰審酌被告丁○○犯罪之動機、目的、手段，所生之危害，被告甲○
    公司、丁○○均未與告訴人達成和解，賠償告訴人損失，及事後否認犯行無明顯
    悔過表現等等一切情狀，量處如主文所示之刑。扣案之保養大卡一千張及維修卡
    五十本，係被告丁○○犯罪所用之物，且係被告甲○公司所有，業據被告丁○○
    於警訊時供述在卷，應依法宣告沒收。至扣案之飲水機一台，觀之卷附現場照片
    所示，該飲水機並無貼有施與受圖，自無從併予宣告沒收。
乙、無罪部分：
一、公訴意旨另以：被告丁○○明知「華旗」商標圖樣經吉泉電子工業廠股份有限公
    司向經濟部中央標準局申請註冊，指定使用於飲水機、濾水器、冷熱水瓶及器具
    等商品，於七十年十月十六日取得商標專用權，並於七十三年十一月二十六日移
    轉於華旗公司，專用期間延展至九十年十月十五日，竟意圖欺騙他人，並基於概
    括犯意，自八十八年七月間起，連續再甲○公司之飲水機上使用與前揭註冊商標
    近似之甲○圖樣，販賣予不特定之人，於前揭時地為警查獲，並扣得印有「甲○
    」保養卡大張一千張、小張五百張及印有「甲○」之飲水機一台等，因認被告丁
    ○○另違反商標法第六十三條之罪嫌云云。
二、訊據被告丁○○堅持否認有違反商標法之犯行，辯稱：其並未使用華旗商標，而
    係使用甲○公司之甲○等語。經查告訴人所擁有之商標圖樣係「華旗」，非甲○
    。而被告丁○○擔任負責人之公司名稱係甲○飲水機有限公司，有經濟部公司執
    照一紙附卷可稽。再扣案之保養大卡係印有甲○飲水機維修更換濾材紀錄卡（其
    中甲○兩字放大）、小張保養卡係印有「甲○飲水機」、維修單係印有甲○飲水
    機有限公司、貼於飲水機上之貼紙亦係印有甲○飲水機有限公司（其中甲○兩字
    放大），足見被告丁○○僅係使用自己之公司名稱，並非特別單獨使用「甲○」
    兩字，欲使消費者誤認與「華旗」商標之產品有關，而產生混淆，其所為礙難認
    為違反商標法之規定。此外，復查無其他積極證據，足證被告丁○○涉有公訴人
    所指之此部分，依法應諭知無罪之判決。
據上論斷，應依刑事訴訟法第二百九十九條第一項前段、第三百零一條第一項，著作
權法第一百零一條第一項、第九十一條第一項，刑法第十一條前段、第五十六條、第
三十八條第一項第二款，判決如主文。
本案經檢察官彭聖斐到庭執行職務。
中      華      民      國    八十九    年      八      月    二十五    日
                                      臺灣板橋地方法院刑事第五庭
                                          法  官  李世華
右正本證明與原本無異
如不服本判決應於送達後十日內向本院提出上訴狀
                                          書記官  卓聖智
中      華      民      國    八十九    年      八      月    二十九    日
附錄本案論罪科刑法條全文：
著作權法第一百零一條
法人之代表人、法人或自然人之代理人、受雇人或其他從業人員，因執行業務，犯第
九十一條至第九十七條之罪者，除依各該條規定處罰其行為人外，對該法人或自然人
亦科各該條之罰金。
對前項行為、法人或自然人之一方告訴或撤回告訴者，其效力及於他方。
著作權法第九十一條
擅自以重製之方法侵害他人之著作財產權者，處六月以上三年以下有期徒刑，得併科
新台幣二十萬元以下罰金。


司法院資訊處製作；財團法人民間司法改革基金會備份。
